臺灣桃園地方法院刑事判決　　　　　　　　　　　　　　九十年度自字第二二號
　　自　訴　人　多園衛浴設備企業有限公司
　　代　表　人　丙　○
　　自訴代理人　乙○○
　　被　　　告　甲○○○股份有限公司
　　代　表　人　周麗雲
　　選任辯護人　許桂挺律
右列被告因背信等案件，經自訴人提起自訴，本院判決如左：
    主    文
本件自訴不受理。
    理    由
一、自訴意旨略以：自訴人多園衛浴設備企業有限公司（下稱多園公司），自民國八
    十五年起，即陸續向被告甲○○○股份有限公司（下稱國寶公司）購買價值近四
    千萬元之衛浴設備，供多家營造公司之工地使用，多園公司貨款除尾款一百九十
    萬員外，其餘貨款在交貨後，均已全數付清。被告國寶公司所提供之產品，在交
    貨後不久即陸續出現龜裂、漏水等嚴重瑕疵，為維護客戶安全及公司信譽，自訴
    人均曾要求被告國寶公司儘速維修，但被告國寶公司或拖延或不理，使自訴人之
    客戶不滿，更嚴重影響自訴人公司之信譽及商機。自訴人對被告國寶公司之處理
    態度不滿，但基於和氣生財，且擔心顧客在產品龜裂時，萬一受傷的不幸狀況發
    生，及被告國寶公司的承諾改善的條件下，乃於九十年三月三十日與被告國寶公
    司簽妥協議書將尾款以分期付款方式支付，但被告國寶公司亦承諾百分之百負責
    維修。不料被告國寶公司再依協議書取得多園公司之付款後，仍不肯忠實履行契
    約，使自訴人在客戶信譽盡失，商譽遭嚴重打擊，自訴人已於二個月前對國寶公
    司發出存證信函，但國寶公司不僅毫無悔意，還惡意相向，置自訴人之商譽及客
    戶之安全於不顧。商譽為自訴人成長之重要命脈，被告以瑕疵品供貨及罔顧人命
    在先，又不依協議將貨品負責維修，因認被告國寶公司觸犯刑法詐欺及背信之罪
    云云。
二、本件茲分三部分說明：
（一）自訴人多園公司部分：
      自訴人提起本件自訴，自訴狀稱謂欄載明：「自訴人乙○○原告多園衛浴設備
      企業有限公司」，惟本院查多園公司代表人為丙○，於本院調查證據時，當庭
      訊問乙○○，係以公司為自訴人，抑或以乙○○為自訴人提起自訴，經乙○○
      表示，多園公司為契約當事人，要以多園公司為自訴人等語，本院即命乙○○
      補正自訴人公司資料，多園公司代表人並委任乙○○為自訴代理人，合先敘明
      。
（二）被告國寶公司部分：
      按法人為刑事被告，除有明文規定外，在實體法上否認其有犯罪能力，在程序
      法上不認其有當事人能力，故以法人為被告而起訴，即屬違背規定，應為不受
      理之判決，最高法院五十四年台上字第一八九四號著有判例可循。經查，自訴
      人提起之自訴狀謂：「為被告國寶公司董事長周麗雲，以瑕疵品販售多園公司
      後，罔顧可能商人之事實，又不肯依約維修在後，其詐欺及背心之意圖至為明
      顯‧‧‧」，惟本院於調查證據時訊問自訴代理人乙○○表示，要對國寶公司
      提起自訴，是本件被告國寶公司為公司組織之法人，並非自然人，而自訴人所
      訴之犯罪行為，法律上又無對於法人處罰之特別規定，在程序法上自亦無當事
      人能力，自訴人對之提起自訴，即有未合，爰依前揭說明，不經言詞辯論而為
      不受理之判決。
（三）被告周麗雲部分：
    (1)又依自訴狀縱認自訴人係對以周麗雲為被告對之提起自訴，查自訴人提起自訴
      ，依前開自訴人所述，應屬被告周麗雲所屬國寶公司是否應負買賣契約物之瑕
      疵擔保責任，被告縱有給付予不符品質標的物事實，亦僅屬一般民事糾紛之債
      務不履行或不完全給付之法律關係，不得當然可謂詐欺。況債務不履行之原因
      ，在一般社會生活經驗上非只一端，即令在債之關係成立後惡意遲延給付，仍
      為違反契約之民事問題，不得遽與自始無意給付之財產犯罪行為相提並論（參
      照最高法院四十七年台上字第一四四八號判例意旨）。此外，自訴人復未提供
      其餘有關被告周麗雲如何自始意圖不法之所有，而以詐術陷其於錯誤之佐證以
      供本院調查，自無法僅憑自訴人欠缺相關佐證之指訴，認定被告周麗雲有自訴
      人所指之犯行。
    (2)又按刑法第三百四十二條背信罪之主體須為他人處理事務者，即其為他人處理
      事務，本其對他人 (本人)之內部關係，負有基於一定之注意而處理事務之法
      的任務，因之，其為他人處理事務，係基於對內關係，並非對向關係，基於誠
      實義務，並非基於交易上信義誠實之原則，故如買賣契約之單純當事人乃對向
      關係，非為他人處理事務，其未履行給付義務，僅生是否有背交易上信義誠實
      之原則，並非違背其誠實義務，與背信罪之要件不合（最高法院七十一年台上
      第一一五九號判決參照）。是縱以依自訴人所述，被告周麗雲代表國寶公司與
      自訴人簽訂買賣契約，乃單純當事人之對向關係，被告周麗雲之行為亦不符背
      信之構成要件。
三、綜述，本件係自訴代理人乙○○代理自訴人多園公司對被告國寶公司提起自訴，
    而被告國寶公司為公司組織之法人，並非自然人，而自訴人所訴之犯罪行為，法
    律上又無對於法人處罰之特別規定，在程序法上自亦無當事人能力，自訴人對之
    提起自訴，即有未合。又縱依自訴狀所載，係對周麗雲提起自訴，惟被告周麗雲
    之行為並未符合刑法詐欺、背信之構成要件，已詳如前述。然自訴代理人於本院
    調查證據時明白表示，自訴之對象為被告國寶公司，本院自無庸對周麗雲為判決
    。是以本件自應諭知自訴不受理之判決，並不經言詞辯論而為不受理之判決。
據上論斷，應依刑事訴訟法第三百四十三條、第三百零三條第一款、第三百零七條，
判決如主文。
中      華      民      國    九十一    年      四      月      一      日
                                臺灣桃園地方法院刑事第六庭
                                    法  官    黃永定
右正本證明與原本無異。
如不服本判決，應於判決送達後十日內向本院提出上訴狀( 應附繕本 )，上訴於
臺灣高等法院。
                                    書記官    陳月桂
中      華      民      國    九十一    年      四      月      四      日
